臺灣臺北地方法院民事判決
110年度訴字第4400號
原      告  臺灣中小企業銀行股份有限公司

法定代理人  林謙浩  
訴訟代理人  許哲真  
被      告  羿源有限公司

兼
法定代理人  黃志源  
            簡明慧  
上列當事人間請求清償借款事件，本院於民國110年9月8日言詞
辯論終結，判決如下：
    主  文
被告羿源有限公司、黃志源、簡明慧應連帶給付原告新臺幣肆拾
貳萬玖仟陸佰陸拾元，及自民國一百一十年四月二十八日起至清
償日止，按週年利率百分之二點九八計算之利息，暨自民國一百
一十年五月二十八日起至清償日止，逾期在六個月以內者，按上
開利率百分之十；逾期超過六個月者，按上開利率百分之二十計
算之違約金，每次違約狀態最高連續收取期數應為九期。
被告羿源有限公司、黃志源應連帶給付原告新臺幣伍拾萬元，及
自民國一百一十年五月十日起至清償日止，按週年利率百分之五
點二二計算之利息，暨自民國一百一十年六月十日起至清償日止
，逾期在六個月以內者，按上開利率百分之十；逾期超過六個月
者，按上開利率百分之二十計算之違約金，每次違約狀態最高連
續收取期數應為九期。
被告黃志源、簡明慧應連帶給付原告新臺幣捌拾柒萬伍仟柒佰參
拾捌元，及自民國一百一十年五月二十八日起至清償日止，按週
年利率百分之一點四二計算之利息，暨自民國一百一十年六月二
十八日起至清償日止，逾期在六個月以內者，按上開利率百分之
十；逾期超過六個月者，按上開利率百分之二十計算之違約金，
每次違約狀態最高連續收取期數應為九期。
原告其餘之訴駁回。
訴訟費用由被告連帶負擔。
    事實及理由
一、按當事人得以合意定第一審管轄法院。但以關於由一定法律
    關係而生之訴訟為限。前項合意，應以文書證之，民事訴訟
    法第24條定有明文。本件兩造以授信約定書第19條約定，合
    意以本院為管轄第一審法院，故本院就本件清償借款之訴有
    管轄權。
二、被告經合法通知，未於言詞辯論期日到場，核無民事訴訟法
    第386條各款所列情形，爰依原告聲請，由其一造辯論而為
    判決。
三、原告起訴主張：
　㈠被告羿源有限公司（下稱羿源公司）於民國109年7月28日邀
    同被告黃志源、簡明慧為連帶保證人，向原告借款新臺幣（
    下同）500,000元，約定借款期間自109年7月28日起至114年
    7月28日止，利息按原告1年期定期儲蓄存款機動利率（現為
    0.84%）加年率2.14%（合計2.98%）計息，嗣後遇所依利率
    調整時，自調整日起改隨調整後利率按前述加減幅度機動計
    息，並自實際撥款日起，依年金法，按月攤還本息，逾期償
    還本金或利息時，按借款總餘額，自應償付日起，逾期在6
    個月以內部分照約定利率10%，逾期超過6個月部分照約定利
    率20%加付違約金，且如有任何一筆債務不依約清償本金或
    付息等情形，債務視為全部到期。詎被告羿源公司截至110
    年4月27日止，尚欠原告429,660元及利息、違約金未清償，
    是原告應得請求被告羿源公司如數給付；被告黃志源、簡明
    慧為連帶保證人，亦應負連帶清償責任。
　㈡被告羿源公司於109年7月9日邀同被告黃志源為連帶保證人，
    向原告借款500,000元，約定借款期間自109年7月10日起至1
    14年7月10日止，利息按利率引用指標加0.155%機動計息，
    其後按利率引用指標加1.135%機動計息，並自實際撥款日起
    ，前12個月按月付息，第13個月起依年金法按月攤還本息，
    逾期償還本金或利息時，按借款總餘額，自應償付日起，逾
    期在6個月以內部分照約定利率10%，逾期超過6個月部分照
    約定利率20%加付違約金，且如有任何一筆債務不依約清償
    本金或付息等情形，債務視為全部到期，且按逾期當時原告
    基準利率（採按月調整）加年息3%計付利息及遲延利息。詎
    被告羿源公司截至110年5月9日止，尚欠原告500,000元及利
    息、違約金未清償，是原告應得請求被告羿源公司如數給付
    ；被告黃志源為連帶保證人，亦應負連帶清償責任。
　㈢被告黃志源於109年7月27日邀同被告簡明慧為連帶保證人，
    向原告借款1,000,000元，約定借款期間自109年7月28日起
    至115年7月28日止，共分72期，利息按郵政儲金2年期定期
    儲金機動利率0.845%加0.575%（合計1.42%）機動計息，郵
    政儲金2年期定期儲金機動利率調整時隨同調整，逾期償還
    本金、利息或本息時，按借款總餘額，自應償付日起，逾期
    在6個月以內部分照約定利率10%，逾期超過6個月部分照約
    定利率20%加付違約金，且如有任何一筆債務不依約清償本
    金或付息等情形，債務視為全部到期。詎被告黃志源截至11
    0年4月27日止，尚欠原告875,738元及利息、違約金未清償
    ，是原告應得請求被告黃志源如數給付；被告簡明慧為連帶
    保證人，亦應負連帶清償責任。
　㈣爰依消費借貸及連帶保證契約之法律關係，提起本訴。並聲
    明：如主文第1項至第3項所示。
四、被告均未於言詞辯論期日到場，亦未提出書狀作何聲明或陳
    述。
五、原告起訴主張之事實，已據其提出授信約定書、借據、放款
    利率歷史資料表、撥款還款明細查詢單、青年創業及啟動金
    貸款契約書等件為證，而被告經合法通知，未於言詞辯論期
    日到場，亦未提出書狀答辯供本院斟酌，惟依上開證據，已
    堪信上情為真正。惟就原告請求違約金部分，兩造簽立之借
    據及青年創業及啟動金貸款契約書係適用之92年1月22日修
    正公布消費者保護法（下稱消保法）第17條第1項、第2項規
    定「中央主管機關得選擇特定行業，公告規定其定型化契約
    應記載或不得記載之事項。違反前項公告之定型化契約，其
    定型化契約條款無效。該定型化契約之效力，依前條規定定
    之」；嗣金融監督管理委員會於102年11月18日公告訂定，
    並自103年5月18日生效之消費性無擔保貸款定型化契約應記
    載事項（下稱契約應記載事項）第7條第1項、第2項規定「
    借款人如遲延還本或付息時，以本金自到期日起，照應還本
    金金額，並按原借款利率計算遲延期間之遲延利息者為限，
    金融機構始得收取違約金。」、「金融機構依前項約定收取
    違約金時，其收取方式應依下列方式擇一於契約中約定：㈠
    逾期6個月以內者，按原借款利率之百分之10，逾期超過6個
    月部分，按原借款利率之百分之20，按期計收違約金，每次
    違約狀態最高連續收取期數為9期。㈡每期採固定金額計收違
    約金者，每次違約狀態最高連續收取期數為3期。…」，已就
    按期計收之違約金設有最高連續收取期數之限制，則兩造簽
    立之借據第5條、第6條、青年創業及啟動金貸款契約書第7
    條關於被告如逾期償還本金或利息時，自應償還日起，逾期
    在6個月以內部分，按屆期時利率之一成，逾期超過6個月部
    分，按屆期時利率之二成加付違約金，固未就每次違約狀態
    之違約金最高連續收取期數為限制，然原告基於企業經營者
    地位，為與多數消費者訂立同類契約之用，所提出預先擬定
    之定型化契約條款，應有上開修正前消保法第17條第1項、
    第2項規定之適用，故契約應記載事項關於金融機構收取違
    約金期數之限制，縱未記載於兩造間貸款契約中，於契約應
    記載事項生效日即103年5月18日後，仍應優先於貸款契約約
    定而對原告發生拘束力。則貸款契約依原借款利率之一定比
    例，按期計收違約金，自103年5月18日起，每次違約狀態最
    高連續收取期數應為9期。從而，原告依消費借貸之法律關
    係，請求被告給付原告如主文第1項至第3項所示之本金、利
    息及違約金，為有理由，應予准許。至原告請求逾此部分，
    則無理由，應予駁回。
六、訴訟費用負擔之依據：民事訴訟法第79條、第85條第2項。
中　　華　　民　　國　　110   年　　9　　月　　 17  　日
                  民事第八庭   法　官　陳威帆
以上正本係照原本作成。
如對本判決上訴，須於判決送達後20日內向本院提出上訴狀。如
委任律師提起上訴者，應一併繳納上訴審裁判費。
中　　華　　民　　國　　110   年　　9　　月　　 17  　日
                               書記官　黃文芳